臺灣嘉義地方法院民事判決
111年度朴小字第112號
原      告  蘇奕全  

訴訟代理人  薛祐珽律師
被      告  盧奕涵即盧怡妏

上列當事人間請求給付委任報酬事件，本院於民國111年6月23日
言詞辯論終結，判決如下：
    主  文
原告之訴駁回。
訴訟費用新臺幣1,000元由原告負擔。
    事實及理由
一、原告主張：被告於民國110年3月27日至本事務所委託臺灣臺
    北地方法院110年度訴字第227號刑事毒品危害防治事件之一
    審委任，雙方約定委任酬金為新臺幣（下同）70,000元，並
    簽立個案委任契約（下稱系爭委任契約），約定於簽約日先
    匯款部分委任費用10,000元，詎被告未於簽約日先行匯款10
    ,000元，被告又對其案件委任報酬一事言語推託，委任之案
    件結束後，原告向被告以通訊軟體傳訊、電話聯繫及發函通
    知，被告均不予理會，爰依系爭委任契約請求被告給付70,0
    00元。至於被告抗辯並未於系爭委任契約上簽名云云，該契
    約係被告前夫即訴外人青井貴博所簽，那時候青井貴博與被
    告存有婚姻關係，應屬夫妻代理，如鈞院認該代理行為有瑕
    疵，然原告亦已為訴訟行為，如被告不同意亦可現場解除委
    任，並不影響訴訟進行，足見被告亦有事實上受原告辯護之
    利益而有委任之意思，另依民法第547條請求相當之委任報
    酬等語，並聲明：被告應給付原告70,000元及自支付命令送
    達翌日起至清償日止，按年息百分之5計算之利息。
二、被告則以：簽立系爭契約時，其並未在場，系爭委任契約及
    刑事委任狀均非其所簽，係其前夫青井貴博所委任，青井貴
    博會全權處理給予律師全部費用，如原告知悉並非本人所簽
    ，應須向本人確認後再進行委任，即便夫妻亦不能直接幫對
    方決定。原告雖有出庭辯護，然其並未同意亦無到場，原告
    應向青井貴博請求等語置辯，並聲明：原告之訴駁回。
三、本院之判斷：
　㈠按稱委任者，謂當事人約定，一方委託他方處理事務，他方
    允為處理之契約；受任人因處理委任事務，支出之必要費用
    ，委任人應償還之，並付自支出時起之利息，民法第528條
    、第546條第1項定有明文。又當事人主張有利於己之事實者
    ，就其事實有舉證之責任，民事訴訟法第277條前段定有明
    文。而民事訴訟如係由原告主張權利者，應先由原告負舉證
    之責，若原告先不能舉證，以證實自己主張之事實為真實，
    則被告就其抗辯事實即令不能舉證，或其所舉證據尚有疵累
    ，亦應駁回原告之請求。另主張法律關係存在之當事人，須
    就該法律關係發生所須具備之特別要件，負舉證責任。本件
    原告主張：被告於110年3月27日與青井貴博存有夫妻關係，
    青井貴博代理因夫妻代理被告簽立系爭委任契約，且原告已
    為訴訟行為，如被告不同意亦可現場解除委任，並不影響訴
    訟進行，足見被告亦有事實上受原告辯護之利益而有委任之
    意思等語，惟據被告否認，並以前詞置辯。則原告即應就兩
    造間有委任契約存在之事實，負舉證責任。
　㈡經查，依據肉眼辨識系爭委任契約、刑事委任狀上「盧怡妏
    」（即被告之原名）之字跡（見支付命令卷第9頁，本院卷
    第49頁）與被告當庭親自簽署「盧怡妏」之筆跡（見本院卷
    第51頁），由字體結構、筆順、勾勒、運筆方式等特徵整體
    觀察，系爭委任契約、刑事委任狀上「盧怡妏」（即被告之
    原名）之字跡，應為同一人所簽，但經比對則與被告當庭親
    自簽署「盧怡妏」之筆跡即有明顯相異而非出於同一人所為
    ，佐以原告訴訟代理人亦稱：系爭委任契約上「盧怡妏」應
    該為青井貴博所簽等語（見本院卷第36頁），足認被告抗辯
    系爭委任契約及刑事委任狀均非其所親簽，應可採信。至於
    民法第1003條第1項雖另有「夫妻於日常家務，互為代理人
    」之規定，然該條規定之「日常家務」乃指一般家庭「通常
    」所處理之事務而言；舉凡食物衣服之購買、家具或日常用
    品之購置、親友之餽贈、報章雜誌之訂購、關於「家庭生活
    費用支付」之必要行為等，均屬之(此可參林秀雄，親屬法
    講義，100年7月初版第1刷，第116至117頁)，而「刑事案件
    之委任」或「簽訂委任契約」等締結契約之法律行為均難認
    是一般家庭通常所處理之事務，顯非夫妻日常家務之範疇，
    故無民法第1003條第1項之適用，因此，青井貴博當時雖為
    被告之配偶，但非當然有代理被告在系爭委任契約及刑事委
    任狀上簽立「盧怡妏」姓名而代理被告委任原告之權限。此
    外，被告也否認有同意青井貴博代理其簽立系爭委任契約及
    刑事委任狀，而原告也未再進一步舉證被告有授權青井貴博
    代理其簽立系爭委任契約。依上足認，青井貴博並無代理權
    限為被告簽立系爭委任契約，被告即非系爭委任契約之契約
    當事人，原告依系爭委任契約及夫妻代理之法律關係請求被
    告給付委任報酬，難認有據。
　㈢再據被告提出與青井貴博之對話內容「（被告：這筆費用，
    當初是你簽委任，我根本都沒簽，你答應要付款的）青井貴
    博：確實跟妳沒有關係啊」（見本院卷第53頁）顯示，本件
    委任報酬與被告無關，並參以刑事訴訟法第27條第2項「被
    告或犯罪嫌疑人之法定代理人、配偶、直系或三親等內旁系
    血親或家長、家屬，得「獨立」為被告或犯罪嫌疑人選任辯
    護人」之規定可知，青井貴博當時既為被告之配偶，本可「
    獨立」為被告選任辯護人，且由系爭委任契約是青井貴博所
    簽立且未經被告授權或同意以觀，原告在該刑事案件為被告
    為訴訟行為，顯然是基於青井貴博「本人」之委託，自不因
    原告就被告所涉刑事案件有事實上之訴訟行為，即認兩造間
    有成立委任契約，則兩造既無委任契約存在，原告自不得依
    民法第547條向被告請求相當之委任報酬。
四、綜上所述，被告既非系爭委任契約之契約當事人，且事實上
    也未與原告間有委任契約存在，則原告依系爭委任契約、夫
    妻代理、民法第547條之規定及不真正連帶債務等法律關係
    ，請求被告給付原告70,000元及自支付命令送達翌日起至清
    償日止，按年息百分之5計算之利息，為無理由，應予駁回
    。
五、本件事證已臻明確，兩造其餘攻擊防禦方法及所舉證據，經
    審酌結果，與本件判決結論均無影響，爰不一一論述，附此
    敘明。
六、訴訟費用負擔之依據：民事訴訟法第436條之19第1項、第78
    條。　　
中　　華　　民　　國　　111 　年　　7 　　月　　7 　　日
                  臺灣嘉義地方法院朴子簡易庭
                                  法　官　周欣怡
以上正本係照原本作成。
如對本判決上訴，須於判決送達後20日內向本庭（嘉義市文化路
308之1號）提出上訴狀（均須按他造當事人之人數附繕本）。如
委任律師提起上訴者，應一併繳納上訴審裁判費。
民事訴訟法第436條之24第2項規定：對小額程序之第一審裁判之
上訴或抗告，非以其違背法令為理由，不得為之。
中　　華　　民　　國　　111 　年　　7 　　月　　7 　　日
                                  書記官  葉芳如